臺灣高等法院臺中分院刑事判決　
111年度上訴字第1212號
上  訴  人  臺灣南投地方檢察署檢察官 
被      告  簡尚裕




上列上訴人因被告加重詐欺案件，不服臺灣南投地方法院110年
度訴緝字第12號，中華民國111年2月23日第一審判決（起訴案號
：臺灣南投地方檢察署109年度偵緝字第16號），提起上訴，本
院判決如下：
    主      文
上訴駁回。
    事實及理由
一、本案審判範圍：刑事訴訟法第348條第3項規定立法理由指出
    ：「為尊重當事人設定攻防之範圍，並減輕上訴審審理之負
    擔，容許上訴權人僅針對刑、沒收或保安處分一部提起上訴
    ，其未表明上訴之認定犯罪事實部分，則不在第二審之審判
    範圍。」是依據現行法律的規定，當事人已得不隨同其犯罪
    事實，而僅針對刑、沒收或保安處分之一部提起上訴，且於
    上訴人明示僅就量刑上訴時，第二審法院即不再就原審法院
    所認定之犯罪事實為審查，而應以原審法院所認定之犯罪事
    實，作為論認原審所定宣告刑妥適與否的判斷基礎。檢察官
    上訴書載明：本檢察官於111年3月2日收受原審判決正本，
    就各宣告刑及應執行刑部分，認為應該提起上訴，並於本院
    審理時陳明僅就判決之刑一部上訴（本院卷第97、98頁）。
    依前述說明，本院僅就原判決關於各宣告刑及所定應執行刑
    部分進行審理，至於其他部分，則非本院審查範圍。
二、檢察官就原判決之各宣告刑及所定應執行刑部分提起上訴，
    上訴意旨略以：本件被告戊○○（下稱被告）觸犯刑法第333
    條之4第1項第3款之以網際網路對公眾散布而犯詐欺取財罪
　　，原審判處有期徒刑1年1月（共4罪），定應執行之刑為有
    期徒刑1年3年，固非無見。惟查，被告所犯之加重詐欺罪之
    法定最低刑度為有期徒刑1年，被告為累犯，則累犯之最低
    刑度為1年1月，而原審判決認告訴人甲○○、乙○○、丁○○迄今
    仍未如期收到被告之賠償款項，被告犯後態度不佳，惟原審
    判決就被告所犯4次加重詐欺犯行，均僅論以累犯之最低刑
    度，未見其犯後態度不佳對量刑有何影響，自非妥適。原審
    上開宣告刑及所定應執行刑，均屬量刑過輕。請將原判決之
    刑撤銷，更為適當合法之判決等語。
三、經查，刑罰之量定，屬法院自由裁量之職權行使，應審酌刑
    法第57條所列各款事由及一切情狀，為酌量輕重之標準，並
    非漫無限制；量刑輕重係屬事實審法院得依職權自由裁量之
    事項，苟已斟酌刑法第57條各款所列情狀而未逾越法定刑度
    ，不得遽指為違法；且在同一犯罪事實與情節，如別無其他
    加重或減輕之原因，下級審量定之刑，亦無過重或失輕之不
    當情形，則上級審法院對下級審法院之職權行使，原則上應
    予尊重（最高法院72年台上字第6696號、75年台上字第7033
    號及85年度台上字第2446號判決意旨參照）。法律上屬於自
    由裁量之事項，有其外部性界限及內部性界限，並非概無拘
    束。依據法律之具體規定，法院應在其範圍選擇為適當之裁
    判者，為外部性界限；而法院為裁判時，應考量法律之目的
    ，及法律秩序之理念所在者，為內部性界限。法院為裁判時
    ，二者均不得有所踰越。在數罪併罰，有二裁判以上，定其
    應執行之刑時，固屬於法院自由裁量之事項，然仍應受前揭
    外部性界限及內部性界限之拘束（最高法院92年度台非字第
    227號判決意旨參照）。數罪併罰之定應執行之刑，係出於
    刑罰經濟與責罰相當之考量，並非予以犯罪行為人或受刑人
    不當之利益，為一種特別的量刑過程，相較於刑法第57條所
    定科刑時應審酌之事項係對一般犯罪行為之裁量，定應執行
    刑之宣告，乃對犯罪行為人本身及所犯各罪之總檢視，除應
    考量行為人所犯數罪反應出之人格特性，並應權衡審酌行為
    人之責任與整體刑法目的及相關刑事政策，在量刑權之法律
    拘束性原則下，依刑法第51條第5款之規定，採限制加重原
    則，以宣告各刑中之最長期為下限，各刑合併之刑期為上限
    ，但最長不得逾30年，資為量刑自由裁量權之外部界限，並
    應受法秩序理念規範之比例原則、平等原則、責罰相當原則
    、重複評價禁止原則等自由裁量權之內部抽象價值要求界限
    之支配，使以輕重得宜，罰當其責，俾符合法律授與裁量權
    之目的，以區別數罪併罰與單純數罪之不同，兼顧刑罰衡平
    原則（最高法院100年度台上字第21號判決意旨參照）。
　㈠本件被告因犯如原判決所認定之以網際網路對公眾散布而犯
    詐欺取財罪，共4罪，原判決已審酌被告成立累犯，均應依
    刑法第47條第1項加重其最低法定刑，並以被告之責任為基
    礎，論述說明其具體審酌刑法第57條所列各款情形而為前述
    宣告刑及定應執行刑之理由。核其量定之刑罰，已綜合審酌
    刑法第57條科刑等一切情狀，在罪責原則下適正行使其量刑
    之裁量權，已兼顧相關有利與不利之科刑資料，客觀上並未
    逾越法定刑度，亦與罪刑相當原則無悖，即合於法律所定之
    外部性界限，且在符合法律授與裁量權目的之範圍內，給予
    被告適度之刑罰折扣，亦未逾越自由裁量之內部界限。從形
    式上觀察，要屬事實審法院職權之合法行使，尚非全然喪失
    權衡意義或其裁量行使有何違反比例、平等諸原則之裁量權
    濫用之情形，揆諸前揭說明，自不得任意指其為違法不當。
  ㈡數罪併罰，分別宣告多數有期徒刑者，於各刑中之最長期以
    上，各刑合併之刑期以下，定其刑期，但不得逾30年，刑法
    第51條第5款定有明文。乃因刑罰之科處，應以行為人之責
    任為基礎，考量人之生命有限，刑罰對被告造成之痛苦程度
    ，係以刑度增加而生加乘效果，而非等比方式增加，如以實
    質累加方式執行，刑責恐將偏重過苛，不符現代刑事政策及
    刑罰之社會功能，故透過定應執行刑程式，採限制加重原則
    ，授權法官綜合斟酌被告犯罪行為之不法與罪責程度、各罪
    彼此間之關聯性（例如數罪犯罪時間、空間、各行為所侵害
    法益之專屬性或同一性、數罪對法益侵害之加重效應等）、
    數罪所反應被告人格特性與傾向、對被告施以矯正之必要性
    等，妥適裁量最終具體應實現之刑罰，以符罪責相當之要求
    。因此，法院於酌定執行刑時，應體察法律恤刑之目的，為
    妥適之裁量，俾符合實質平等原則，否則有悖於公平正義，
    即有裁量權行使不當之違失（最高法院105年度台抗字第626
    號裁定意旨參照）。次按於併合處罰，其執行刑之酌定，應
    視行為人所犯數罪之犯罪類型而定，即倘行為人所犯數罪屬
    相同之犯罪類型者（如複數竊盜、施用或販賣毒品等），於
    併合處罰時，其責任非難重複之程度較高，自應酌定較低之
    應執行刑；然行為人所犯數罪雖屬相同之犯罪類型，但所侵
    犯者為具有不可替代性、不可回復性之個人法益（如殺人、
    妨害性自主），於併合處罰時，其責任非難重複之程度則較
    低，而可酌定較高之應執行刑；另行為人所犯數罪非惟犯罪
    類型相同，且其行為態樣、手段、動機均相似者，於併合處
    罰時其責任非難重複之程度更高，更應酌定較低之應執行刑
    ；反之，行為人所犯數罪各屬不同之犯罪類型者，於併合處
    罰時其責任非難重複之程度最低，當可酌定較高之應執行刑
    。本件被告所犯之以網際網路對公眾散布而犯詐欺取財罪，
    皆為侵害財產法益之罪，犯罪時間介於108年1月27日至29日
    間，其行為態樣、手段、動機均相似，於個別併合處罰時，
    其責任非難重複之程度高，依前揭說明，自應酌定較低之應
    執行刑；又法院定執行刑後之刑期，固短於被告所犯數罪宣
    告刑合計之刑期，但此乃為符合刑罰經濟、責罰相當原則及
    發揮刑罰之機能，以貫徹執行刑制度之本旨，並非予以被告
    不當之利益，究不能執被告於定執行刑後所享有刑期折扣之
    利益，認其所犯其中一罪未受評價或處罰，遽指有何不當或
    違誤。從而，就被告行為整體觀之，尚無予以較高非難評價
    並受較長矯正之必要。是原審有關定應執行刑之刑度，尚屬
    妥適，於法亦無違誤或不當。
　㈢據上，原判決關於各宣告刑及所定應執行刑部分，並未逾法
    定刑之範圍，裁量權之行使尚無濫用權利之情事，符合比例
    原則、公平正義原則、法律秩序理念及法律規範目的，而不
    違反上開最高法院所揭示之內部界限及外部界限。檢察官執
    上開情詞提起上訴，為無理由，應予駁回。
四、被告經合法傳喚，無正當之理由不到庭，爰不待其陳述，逕
    行判決。　　
五、據上論斷，應依刑事訴訟法第371條、第368條，判決如主文
    。
本案經檢察官劉仁慈提起公訴，檢察官黃淑美提起上訴，檢察官
丙○○到庭執行職務。
中　　華　　民　　國　  111   年  　9　　月　　29　　日
              刑事第六庭    審判長法　官  吳  進  發 
　  　　　　　 　　　　　　　　   法　官  尚  安  雅
　　   　　　　 　　　　　　      法　官  許  冰  芬   
以上正本證明與原本無異。     
如不服本判決應於收受送達後20日內向本院提出上訴書狀，其未
敘述上訴理由者，並得於提起上訴後20日內向本院補提理由書（
均須按他造當事人之人數附繕本）「切勿逕送上級法院」。因疫
情而遲誤不變期間，得向法院聲請回復原狀。

                                 書記官  鄭  淑  英
　　　　　　　　　　　　　　　　
中　　華　　民　　國　　111 　年　　9 　　月　　29　　日